最高法院民事裁定　　　　　　　九十六年度台抗字第六四八號
再 抗告 人　聖豐資產管理股份有限公司
法定代理人　甲○○
訴訟代理人　戴森雄律師
上列再抗告人因與相對人裕基建設股份有限公司間聲請假處分事
件，對於中華民國九十六年六月二十二日台灣高等法院裁定（九
十六年度抗字第五五一號），提起再抗告，本院裁定如下：
    主  文
原裁定廢棄，應由台灣高等法院更為裁定。
    理  由
按債權人就金錢請求以外之請求，因請求標的之現狀變更，有日
後不能強制執行，或甚難強制執行之虞，欲保全強制執行者，得
聲請假處分，固為民事訴訟法第五百三十二條第一項、第二項所
明定。惟債權人聲請假處分應就其請求及假處分之原因釋明之。
前項釋明如有不足，而債權人陳明願供擔保或法院認為適當者，
法院得定相當之擔保，命供擔保後為假處分，同法第五百三十三
條準用第五百二十六條第一項、第二項亦定有明文。可知債權人
聲請假處分應就其請求及假處分之原因加以釋明，且兩者缺一不
可。該項釋明如有不足，而債權人陳明願供擔保或法院認為適當
者，法院始得定相當之擔保，命供擔保後為假處分。若債權人就
其請求及假處分之原因未予釋明，僅陳明願供擔保請為假處分，
法院自不得為命供擔保後假處分之裁定。所謂假處分之原因，即
前開法文規定請求標的之現狀變更，有日後不能強制執行或甚難
執行之虞之情形，諸如債務人就其財產為不利益之處分，或隱匿
財產等屬之。本件相對人主張伊輾轉受讓對訴外人昱筌建設股份
有限公司（下稱昱筌公司）之債權及為供該債權之擔保就昱筌公
司所有坐落台北縣蘆洲市○○段一四二六地號土地所設定之抵押
權，昱筌公司於前開土地建有一百二十七戶建物，嗣遭法院宣告
破產，上開土地原抵押權人寶華商業銀行股份有限公司行使別除
權，聲請拍賣抵押物。昱筌公司破產管理人陳建中律師亦就前述
建物進行公告拍賣，由再抗告人以新台幣（下同）七千一百九十
萬元之價額拍定其中台北縣蘆洲市○○段00000－0000
0及00000－00000建號之建物一一二戶（下稱系爭建
物），並辦畢所有權移轉登記。系爭建物因未與土地合併拍賣，
其移轉登記違反公寓大廈管理條例第四條第二項規定，依法無效
，應予塗銷。為防止再抗告人於本案訴訟確定前，將系爭建物移
轉、設定或為其他處分行為，致請求之現狀變更，有日後不能執
行或甚難執行之虞等情，依民事訴訟法第五百三十二條規定，陳
明願供擔保，聲請台灣板橋地方法院（下稱板橋地院）准就系爭
建物為假處分。板橋地院以相對人未釋明請求及假處分之原因，
裁定駁回其聲請。相對人不服，向原法院提起抗告。原法院將板
橋地院所為裁定廢棄，改為裁定准相對人以七千一百九十萬元或
等值之陽信銀行社子分行可轉讓定期存單供擔保後，諭知再抗告
人對於系爭建物不得為移轉、設定或其他處分行為。再抗告人以
相對人未釋明其請求及假處分之原因為由，對原裁定提起再抗告
。經查相對人聲請假處分，雖據提出系爭建物使用執照、台北縣
蘆洲市○○段一四二六地號土地登記簿謄本、台北縣三重地政事
務所九十五年四月二十四日北縣重地登字第○九五○○○五一四
五號函、系爭建物登記簿謄本等證據。縱認各該文件就相對人之
請求原因已有所釋明，惟相對人對於假處分之原因，即再抗告人
就系爭建物有何不當處分或隱匿行為，亦即系爭建物有何因現狀
變更，致日後有不能執行或甚難執行之虞之情形，似並未為釋明
。果係如此，則法院尚不得准許債權人供擔保以補釋明欠缺，而
為准予假處分之裁定。原法院未說明上開文件如何能謂對假處分
之原因已有所釋明，遽行酌定擔保金額，裁定准就系爭建物為假
處分，自屬適用民事訴訟法第五百三十二條第二項、第五百三十
三條、第五百二十六條第一項、第二項顯有錯誤。再抗告意旨，
指摘原裁定不當，求予廢棄，非無理由，應由本院將原裁定廢棄
，發回原法院更為適當之處理。
據上論結，本件再抗告為有理由。依民事訴訟法第四百九十五條
之一第二項、第四百七十七條第一項、第四百七十八條第二項，
裁定如主文。
中　　華　　民　　國　九十六　年　　九　　月   二十   日
                      最高法院民事第五庭
                          審判長法官  許　朝　雄
                                法官  陳　淑　敏
                                法官  鄭　玉　山
                                法官  吳　麗　女
                                法官  童　有　德
      本件正本證明與原本無異
                                      書  記  官
中　　華　　民　　國　九十六　年　　十　　月　　二　　日
                                                    ｍ
